【裁判字號】    97,台上,2082
【裁判日期】    971002
【裁判案由】    損害賠償等
【裁判全文】
最高法院民事判決            九十七年度台上字第二０八二號
上  訴  人  甲○○
訴訟代理人  林永頌律師
            黃韋齊律師
            張兆恬律師
被 上訴 人  揚銘建設股份有限公司
法定代理人  乙○○
上列當事人間請求損害賠償等事件，上訴人對於中華民國九十六
年十二月四日台灣高等法院第二審更審判決（九十六年度上更(一)
字第一○八號），提起上訴，本院判決如下：
    主  文
上訴駁回。
第三審訴訟費用由上訴人負擔。
    理  由
本件上訴人主張：伊於民國九十一年十月十二日分別與被上訴人
及第一審共同被告乙○○簽訂不動產買賣契約書，約定由伊以新
台幣（下同）三百三十三萬元向被上訴人購買門牌號碼台北縣新
店市○○○街三十六號五樓房屋（下稱系爭房屋），及以七百七
十七萬元向乙○○購買系爭房屋所坐落之基地即台北縣新店市○
○段一二一六、一二一七地號土地所有權應有部分（下稱系爭土
地），並指定登記為伊之配偶黃彭阿鳳名下。依兩造所簽訂之上
開不動產買賣契約（下稱系爭房屋買賣契約）約定，系爭房屋總
面積應為一五八點六五平方公尺（含主附建物一二六點○三平方
公尺及共同使用部分三二點六二平方公尺），詎被上訴人所交付
之系爭房屋登記面積僅一四○點九二平方公尺（含主附建物九三
點三四平方公尺及共同使用部分四七點五八六二平方公尺），短
少三二點六九平方公尺。爰依民法第二百二十七條、第二百二十
六條第一項、第三百六十條、第一百八十四條第一項之規定，求
為命被上訴人給付一百八十一萬四千八百六十九元及加付自起訴
狀繕本送達翌日即九十三年八月十八日起算法定遲延利息之判決
。（第一審判命被上訴人給付七萬五千九百八十四元本息，駁回
上訴人其餘之訴，被上訴人就敗訴部分，雖曾提起附帶上訴，但
經更審前原審判決駁回，不得聲明不服。另第一審共同被告乙○
○部分，業經本院判決上訴人敗訴確定。於此均不贅載。故本件
之審判範圍，乃經本院發回更審之一百七十三萬八千八百八十五
元本息部分。）
被上訴人則以：為因應實際需要，系爭房屋業經變更設計，伊即
係以變更後之配置及面積作為本件買賣之標的。系爭房屋經變更
設計後之面積即如系爭房屋買賣契約所附建物面積預估表（下稱
系爭預估表）所示，依該預估表所載，系爭房屋預估面積合計為
一五八點六五平方公尺，而伊交付之系爭房屋面積合計為一五五
點八五平方公尺，實際僅短少二點八平方公尺，此等差距於預售
屋買賣實務中應屬合理誤差，自不構成瑕疵或不完全給付。又上
訴人於簽約時即已知悉系爭房屋經過變更設計而有增建部分，且
於九十三年二月九日交屋時簽立收據，確認所受交付之系爭房屋
與契約約定相符，而系爭房屋登記面積有無短少，上訴人依房屋
所有權狀或登記謄本所載可立即計算得知，然其於完成交屋手續
後，並未依民法第三百五十六條第一項規定通知系爭房屋有登記
面積短少之瑕疵，依同條第二項規定，應視為已承認所受領之物
。又系爭房屋縱有面積短少之情事，亦屬是否債務不履行之問題
，要無侵權行為可言，是上訴人所為此部分之請求，顯無理由等
語，資為抗辯。
原審斟酌全辯論意旨及調查證據之結果，以：依附於系爭房屋買
賣契約之系爭預估表所載，系爭房屋之主附建物面積為一二六點
○三平方公尺（含樓地板八五點四九平方公尺、陽台五點八三平
方公尺、雨遮○點八二平方公尺、空調室九點三九平方公尺、停
車位一○點三九平方公尺、一樓增建部分一點五六平方公尺、二
至五樓增建部分一二點五五平方公尺），公共持分面積為三二點
六二平方公尺，合計一五八點六五平方公尺。而依建物登記謄本
及建物所有權狀所示，系爭房屋之登記面積合計為一四○點九二
平方公尺（含樓地板即室內面積八三點八二平方公尺、陽台九點
五二平方公尺、停車位一○點三三平方公尺、空調室五點三七平
方公尺及公共使用部分面積三一點八八平方公尺）。上訴人雖不
爭執被上訴人所交付之系爭房屋，包括未經登記於權狀之雨遮○
點八二平方公尺、一樓增建一點五六平方公尺、二樓至五樓增建
一二點五五平方公尺，但主張計算被上訴人所交付系爭房屋之面
積，應以合法登記者為基礎，雨遮及增建部分既因無法辦理登記
，自不得列入計算該房屋面積等語。經查系爭預估表就系爭房屋
「主附建物」項下已分別就「樓地板」、「陽台」、「雨遮」、
「空調室」、「停車位」、「一樓增建」及「２－５樓增建」各
項逐一記載其預估面積；且上訴人另簽訂「住戶共同增建分管協
議書」，其上亦載明：「……立書人已充分認知所購買之房地貳
樓露台、頂樓、後院……等共同增建部份均歸屬於當樓所有權人
管理使用，本不動產買賣標的物含編號拾號車位乙位，以上該所
述種種承諾於產權轉讓、繼承或出租時，應確實轉知承受人、受
讓人，依約共同遵守之」，是被上訴人據以抗辯上訴人於簽約時
即已知悉系爭房屋之雨遮及增建部分無法辦理所有權登記，應屬
可取，上開雨遮及增建部分面積，應列入被上訴人所應交付系爭
房屋「主附建物」面積之計算範圍。又依系爭預估表所載，扣除
無法登記之雨遮及增建部分，上訴人所受領系爭房屋之面積應為
一四三點七二平方公尺，惟實際登記面積為一四○點九二平方公
尺，較系爭預估表所示應交付面積短少二點八平方公尺，故上訴
人據以主張被上訴人就系爭房屋可登記部分具有面積短少之瑕疵
，應屬可取，且非可認係合理誤差，更難認上訴人於交屋時，已
確認被上訴人所交付之系爭房屋與系爭房屋買賣契約之約定相符
。是上訴人雖不得依民法第三百五十六條規定請求被上訴人負物
之瑕疵擔保責任，惟系爭房屋登記面積短少，應屬可歸責於被上
訴人之事由所致，上訴人仍得據以請求被上訴人負不完全給付之
債務不履行責任，而請求賠償損害。惟上訴人係與被上訴人簽訂
系爭房屋買賣契約，土地則與乙○○簽約買受，系爭房屋及系爭
土地之締約對象不同，且係就各該買賣標的分別簽約、分別計價
，是被上訴人就上訴人因系爭房屋面積短少所受之損害，自僅須
依據系爭房屋買賣契約之約定負責。上訴人主張其就系爭房屋及
系爭土地雖係分開締約，然其締約對象均為被上訴人，實際上應
為同一契約，故應以房地總價作為計算其因系爭房屋面積短少所
受損害之基準云云，自屬無據。茲因系爭房屋實際交付面積較約
定面積短少二點八平方公尺，其中主附建物部分短少二點○六平
方公尺、公共持分部分短少○點七四平方公尺，依上訴人所主張
按主附建物部分價值與公共持分部分價值比例三點五比一計算，
上訴人就系爭房屋面積短少二點八平方公尺得請求賠償之金額為
五萬五千三百八十元。從而，上訴人依民法第二百二十七條第一
項、第二百二十六條之規定，就系爭房屋面積短少部分請求被上
訴人賠償上開金額本息，為有理由，應予准許，逾此部分之請求
，不應准許，且無須再就侵權行為之法律關係為審酌、論述。第
一審既判命被上訴人給付七萬五千九百八十四元本息，已逾上開
應准許金額，則就上開不應准許部分為上訴人敗訴之判決，核無
違誤等詞，為其心證之所由得。因而維持第一審所為上訴人敗訴
之判決，駁回其上訴，於法洵無違誤。
按買賣契約之成立，以當事人就標的物及其價金互相同意為要件
。本件上訴人係向被上訴人買受系爭房屋，並未向其買受土地，
而系爭房屋買賣契約及附件系爭預估表，已分就價金三百三十三
萬元及房屋各部名稱及面積詳為約定，其中包括「雨遮」及「增
建」等情，為原審合法認定之事實，則兩造間之系爭房屋買賣契
約已然成立。而該契約並未約定買受房屋之面積，須以得合法登
記為要件，則原審審酌卷內資料，並參酌「住戶共同增建分管協
議書」之記載，認定被上訴人抗辯上訴人於簽約時即已知悉系爭
房屋之雨遮及增建部分無法辦理所有權登記一節為可取，該雨遮
及增建部分面積，應列入被上訴人所應交付系爭房屋「主附建物
」面積之計算範圍，並說明計算房屋面積短少之賠償金額時，不
須計入非同一契約主體之土地部分價金等語，核與上訴人未曾主
張意思表示錯誤及確已取得該名為雨遮、增建之室內使用面積之
實情相符，即無可議。上訴論旨，猶執陳詞，並以原審取捨證據
、認定事實之職權行使，及原判決未論述事項暨其他與判決基礎
無涉之理由，指摘原判決為不當，求予廢棄，不能認為有理由。
據上論結，本件上訴為無理由。依民事訴訟法第四百八十一條、
第四百四十九條第一項、第七十八條，判決如主文。
中    華    民    國  九十七  年    十    月    二    日
                      最高法院民事第六庭
                          審判長法官  朱  建  男
                                法官  顏  南  全
                                法官  林  大  洋
                                法官  沈  方  維
                                法官  陳  淑  敏
      本件正本證明與原本無異
                                      書  記  官
中    華    民    國  九十七  年    十    月   十七   日
                                                     M


司法院資訊處製作；財團法人民間司法改革基金會備份。
